臺灣苗栗地方法院刑事判決
111年度訴字第315號
公  訴  人  臺灣苗栗地方檢察署檢察官
被      告  吳秉諺




            謝榮宣






上列被告因加重詐欺等案件，經檢察官提起公訴（110年度偵字
第6169號、111年度偵字第2384號），因被告於本院準備程序進
行中，就被訴事實均為有罪之陳述，經合議庭裁定由受命法官獨
任進行簡式審判程序，判決如下：
    主  文
吳秉諺犯三人以上共同詐欺取財罪，處有期徒刑壹年貳月。
謝榮宣犯三人以上共同詐欺取財罪，處有期徒刑壹年壹月。
    犯罪事實及理由　　
一、本件犯罪事實及證據，除就證據部分補充「被告吳秉諺、謝
    榮宣於審理中之自白」外，餘均引用檢察官起訴書之記載（
    如附件）。
二、論罪科刑：
  ㈠核被告吳秉諺、謝榮宣所為，均係犯洗錢防制法第14條第1項
    之一般洗錢罪，暨刑法第339條之4第1項第2款之三人以上共
    同犯詐欺取財罪。被告吳秉諺、謝榮宣以一行為同時觸犯上
    開數罪名，為想像競合犯，應依刑法第55條規定，從一重論
    以三人以上共同犯詐欺取財罪。又被告吳秉諺、謝榮宣與黃
    奕霖、江柏儒（左列2人所涉罪嫌，均經本院審理中）及本
    案詐欺集團其餘成員間，對於上開犯行之實施具有犯意聯絡
    及行為分擔，應論以共同正犯。
　㈡起訴意旨固認被告謝榮宣本案已構成累犯，並請求本院依法
    加重其刑。然經本院檢視起訴書及卷附資料後，認檢察官就
    被告謝榮宣是否構成累犯之事實及其是否應加重其刑之事項
    ，所為之舉證及說明尚有未足，爰將被告謝榮宣可能構成累
    犯之前科、素行資料，列為後述量刑時關於「犯罪行為人之
    品行」之審酌事項加以衡量（最高法院110年度台上大字第5
    660號裁定意旨參照）。　　
　㈢爰審酌被告吳秉諺、謝榮宣正值青壯，卻不思以正途賺取所
    需，竟均加入本案詐欺集團，由被告吳秉諺透過被告江柏儒
    向另案被告陳春翰（所涉罪嫌，業經本院另案判處罪刑）收
    取帳戶後，藉以收取告訴人盧美芳遭騙所匯款項，再由被告
    江柏儒操作網路銀行轉帳功能，將贓款匯入由被告謝榮宣所
    收取之被告黃奕霖名下帳戶，可見其等除無視政府一再宣示
    掃蕩詐欺犯罪之決心，致使告訴人蒙受新臺幣（下同）2萬
    元之財產損失，破壞社會秩序及社會成員間之互信基礎外，
    更一同製造金流斷點，破壞金流秩序之透明穩定，妨害國家
    對於犯罪之追訴與處罰，致使告訴人遭騙款項益加難以尋回
    而助長犯罪，迄今復未與告訴人達成和解並賠償所受損害，
    所為殊值非難。復考量被告吳秉諺、謝榮宣於共犯結構中之
    角色地位及分工情狀有別，再參以被告吳秉諺於加入本案詐
    欺集團實施詐欺犯行前，並無其餘前科；被告謝榮宣前因酒
    駕案件經法院判處徒刑確定後，嗣於民國109年1月間執行完
    畢，竟仍於5年內故意再犯本案，此品行資料有臺灣高等法
    院被告前案紀錄表各1份存卷可查，亦可見被告吳秉諺、謝
    榮宣之素行有異，均應分別評價。惟念被告吳秉諺、謝榮宣
    犯後於偵訊及審理中均坦承被訴犯行（皆合於洗錢防制法第
    16條第2項要件），態度非差，兼衡被告吳秉諺於審理中自
    陳學歷為高中肄業，入監前從事配管，家中尚有父母及2個
    小孩需其扶養等語；被告謝榮宣於審理中自陳學歷為高中肄
    業，入監前從事鐵工，家中尚有2個小孩需其扶養等語（均
    見本院卷第138頁）之智識程度、家庭與生活狀況，暨告訴
    人於審理中向本院表達之刑度意見（見本院卷第139頁）等
    一切情狀，分別量處如主文所示之刑，以資警惕。
三、沒收部分：
  ㈠犯罪所得部分：
　　查依被告吳秉諺於審理中供稱：我在集團中工作的報酬是提
    領款項的0.5%，只有提領的人才有報酬，轉帳的人沒有報酬
    等語，經核與被告謝榮宣於審理中供稱：轉帳的話伊不會分
    到報酬，伊的報酬是提領款項的1%等語大致相符（均見本院
    卷第136至137頁），而經本院檢視卷附帳戶交易明細及蒐證
    照片（見偵字第6169號卷第85頁，偵字第2384號卷第123、1
    65頁），可見本案告訴人將遭騙款項匯入陳春翰名下帳戶後
    ，隨即由被告江柏儒將之轉入被告黃奕霖名下帳戶內，再由
    被告黃奕霖臨櫃將之提領而出，堪認本案實際提領告訴人遭
    騙所匯款項之人係被告黃奕霖，而非被告吳秉諺、謝榮宣。
    是以，本案並無充分證據，足資證明被告吳秉諺、謝榮宣實
    施上開犯行後，有實際取得任何對價，或因而獲取犯罪所得
    ，是本院尚無從對其等諭知犯罪所得之沒收。
  ㈡洗錢行為標的部分：
　　按犯第14條之罪，其所移轉、變更、掩飾、隱匿、收受、取
    得、持有、使用之財物或財產上利益，沒收之。洗錢防制法
    第18條第1項前段定有明文。此一規定採取義務沒收主義，
    只要合於前述要件，法院本應為相關沒收之諭知，然因該洗
    錢行為之標的是否限於行為人所有者始得宣告沒收，法無明
    文，而實務上一向認為倘法條並未規定「不問屬於犯罪行為
    人與否均沒收」時，自仍以屬於被告所有者為限，始應予以
    沒收，再參酌最高法院100年度台上字第5026號判決：「該
    法條並未規定『不問屬於犯罪行為人與否』，均沒收之，自
    仍以屬於被告所有者為限，始應予以沒收」之意旨，亦足認
    在洗錢防制法並未規定「不問屬於犯罪行為人與否」均沒收
    之情形下，宜從有利於被告之認定，而認洗錢行為之標的須
    屬於被告所有者，始應予以宣告沒收。經查，被告吳秉諺、
    謝榮宣於本案，雖與被告黃奕霖、江柏儒及本案詐欺集團其
    餘成員，共同經手隱匿詐騙所獲贓款之去向，而足認該等贓
    款應屬洗錢行為之標的，然因該等贓款業經被告黃奕霖提領
    後層層轉交予集團上手收受，而非屬被告吳秉諺、謝榮宣所
    有或在其等實際掌控中，且卷內亦無充分證據足認被告吳秉
    諺、謝榮宣仍實際掌控此等洗錢行為標的，故本院尚無從依
    洗錢防制法第18條第1項前段規定，就上開被告吳秉諺、謝
    榮宣之洗錢行為標的諭知沒收，併此敘明。 
據上論斷，應依刑事訴訟法第273條之1第1項、第299條第1項前
段、第310條之2、第454條第2項，洗錢防制法第14條第1項，刑
法第11條前段、第28條、第339條之4第1項第2款、第55條，刑法
施行法第1條之1第1項，判決如主文。
本案經檢察官楊岳都提起公訴，檢察官黃智勇到庭執行職務
中　　華　　民　　國　　111 　年　　8 　　月　　9 　　日
                  刑事第三庭    法  官  朱俊瑋 
以上正本證明與原本無異。
如不服本判決應於收受判決後20日內向本院提出上訴書狀，並應
敘述具體理由。其未敘述上訴理由者，應於上訴期間屆滿後20日
內向本院補提理由書( 均須按他造當事人之人數附繕本) 「切勿
逕送上級法院」。告訴人或被害人如對本判決不服者，應具備理
由請求檢察官上訴，其上訴期間之計算係以檢察官收受判決正本
之日期為準。　　
   　　　　　　　               書記官　鄭雅雁
中　　華　　民　　國　　111 　年　　8 　　月　　9 　　日
附錄本案論罪科刑法條：
中華民國刑法第339條之4
犯第339條詐欺罪而有下列情形之一者，處1年以上7年以下有期
徒刑，得併科1百萬元以下罰金：
一、冒用政府機關或公務員名義犯之。
二、三人以上共同犯之。
三、以廣播電視、電子通訊、網際網路或其他媒體等傳播工具，
    對公眾散布而犯之。
前項之未遂犯罰之。
洗錢防制法第14條
有第二條各款所列洗錢行為者，處7年以下有期徒刑，併科新臺
幣5百萬元以下罰金。
前項之未遂犯罰之。
前二項情形，不得科以超過其特定犯罪所定最重本刑之刑。